臺灣高雄地方法院刑事判決　　　　　　　　　　　　九十三年度簡上字第二九八號
　　上　訴　人
　　即　被　告　戊○○
　　選任辯護人　林復華律師
　　　　　　　　林柏瑞律師
　　上　訴　人
　　即　被　告　丁○○
右列上訴人即被告等因妨害自由等案件，不服臺灣高雄地方法院高雄簡易庭九十三年
度簡字第一六五七號中華民國九十三年四月十二日第一審簡易判決（聲請案號：九十
三年度偵字第四六九三號），提起上訴，本院管轄之第二審合議庭判決如左：
    主  文
原判決關於戊○○、丁○○妨害自由部分暨丁○○定執行部分均撤銷。
戊○○、丁○○共同以非法方法剝奪人之行動自由，各處拘役伍拾日，如易科罰金，
均以參佰元折算壹日。
其餘上訴駁回。
本判決第二項所處之刑，與第三項駁回上訴部分所處之刑，應執行拘役柒拾日，如易
科罰金，以參佰元折算壹日。
    事  實
一、戊○○及丁○○為父子關係，緣戊○○之母親陳彩琴自民國（下同）七十三年間
    開始向丙○○承租高雄市○○區○○街一三七號處所，租約到期後，渠等因租賃
    關係衍生之水費問題而生嫌隙，嗣於九十二年三月七日十四時許，丙○○返回上
    址一三七號處所時，適戊○○與丁○○二人在上址一三五號、一三七號間之不特
    定多數人得以共見共聞之騎樓處外，丁○○竟基於侮辱人之犯意，公然以「幹你
    娘機掰」等語辱罵丙○○，並要求丙○○入屋內解決水費問題，然丙○○不從欲
    離去之際，丁○○與戊○○竟共同基於妨害自由之犯意聯絡，由丁○○出手拉住
    丙○○之手，戊○○出手拉住丙○○之皮包之方式，以此非法方式剝奪之行動自
    由約五、六分鐘之久。
二、案經丙○○訴由高雄市政府警察局鹽埕分局移送臺灣高雄地方法院檢察署檢察官
    偵查後聲請簡易判決處刑。
    理  由
一、訊據上訴人即被告戊○○及丁○○均矢口否認有妨害告訴人丙○○自由之犯行，
    被告丁○○亦矢口否認有公然侮辱告訴人之犯行，被告丁○○辯稱：「我根本沒
    有拉丙○○及罵她。丙○○於當日中午跑進來我家，並要向我們要水費，並大吼
  大叫，我一直留在一樓的店內，沒有到門外去，我跟本就沒有出去。我父親有出
    去，如果我有出去我們的鄰居應該會看到。我也沒有罵她。我當日也沒有與丙○○發生口角」云云；被告戊○○則辯稱：「我沒有拉丙○○。我與她於路上講的
    時候，我向她說，我們把事情講清楚，並說可以找管區來，她說她很忙要走，我
    就向她說不要走，但是我都沒有碰她，後來她就硬走，所以我也沒有找管區來。
    」云云（均見本院九十三年五月二十五日準備程序筆錄），經查：
（一）右揭犯罪事實，業據告訴人於警、偵訊及本院審理時指述綦詳，核與證人乙○○之證述情節相符，其於警訊時證稱：「我有在現場，當時我見到一對父子罵
      丙○○『幹你娘』，我不知道這對父子真實姓名：：：」、「我有看到罵丙○○『幹你娘』這對父子，一人拉丙○○的皮包，另一人拉丙○○手臂，不讓丙○○離開：：：」等語（見九十二年十二月二十七日警訊筆錄），其於偵訊時
      證稱：「我有看到丁○○罵『幹××××』，父子二人〈政、儀〉有拉住告訴
      人不讓他走」等語（見九十三年度他字第三七七號九十三年二月五日偵訊筆錄
      ）；其於本院審理時證稱：「（當日有否看到任何糾紛？）於三信時，我沒有
      看到。到新興街時，他們如何發生糾紛我不清楚，但是我有看到丁○○拉扯及
      辱罵告訴人。」、「（如何拉扯？）丁○○拉住丙○○的手不讓她走，至於拉
      扯何手，我不知道。也有罵她：：：」等語（見本院九十三年六月十四日審判
      筆錄）。是依證人乙○○之前開供詞，案發當日被告丁○○確有辱罵告訴人及
      強拉告訴人手部之行為無訛。至被告戊○○是否有強拉告訴人皮包之行為，雖
      證人乙○○於本院審理時證稱：伊沒有看到戊○○有拉扯告訴人之動作等語。
      惟按證人之陳述有部分前後不符，或相互間有所歧異時，究竟何者為可採，法
      院仍得本其自由心證予以斟酌，非謂一有不符或矛盾，即應認其全部均為不可
      採信；尤其關於犯人之特徵、犯罪之手段及結果，時間等之細節方面，難免因
      時間與記憶等因素，或筆錄記載錯誤而略有出入或故予誇大渲染；然其對基本
      事實之陳述，若果與真實性無礙時，則仍非不得採信，而證人乙○○案發後離
      作證時已逾一年，其記憶之準確性恐已受影響，自難認其前開證述，均不可採
      信。再者，證人乙○○於本院審理時亦證稱：「（為何於警訊時，陳述說，戊○○有拉丙○○的皮包？）我能確定他們有拉拉扯扯，也有罵她，至於警訊記
      載也是實在。」等語（參前開審判筆錄）。故此，證人乙○○之證詞並無前後
      矛盾之情。佐以，雖證人乙○○為告訴人先生之部屬，然其應知誣陷他人犯罪
      之嚴重後果，其顯無憑空捏造供詞入人於罪或憑空捏造證詞自陷刑事訴追風險
      之後果之必要，從而，堪認證人乙○○上開所陳應較被告二人前開所辯為可採
      。
（二）雖另據證人甲○○於本院審理時證稱：「（九十二年三月七日下午二點多，在
      你家附近你有否看到案發情形？情形為何？）有。當日下午二、三點，我看到
      戊○○比手勢請丙○○進去他家坐，希望可以商量，張女說她沒有空。」、「
      （有否看到被告戊○○，拉丙○○的皮包或手？）沒有。他只有比手勢請張女
      進去。」、「（於現場有否聽到有人罵張女？）沒有。我距離他們約五公尺的
      距離。」等語（見本院九十三年六月十四日審判筆錄）；然其亦證稱：「（是
      否可以確定案發日期是九十二年三月七日？）我不確定日期。」、「（張女去
      找過被告幾次？）九十二年間就好幾次。」、「（你所看到的該次，他們有否
      發生爭執？）沒有。」等語（見前開審判筆錄）。是依證人甲○○之上開證詞
      ，其無法確定伊所見被告戊○○比手勢請告訴人入屋內之日期即為本件之案發
      日期，且證人甲○○亦不否認告訴人曾多次至被告二人之處所，故此，難以證
      人甲○○前開證詞為被告等有利之認定。綜上所述，被告等所辯，顯係卸責之
      詞，不足採信，故此，本件事證明確，被告等犯行，均堪認定。
二、核被告戊○○及丁○○二人所為，均係犯刑法第三百零二條第一項之妨害自由罪
    。被告丁○○另犯刑法第三百零九條第一項之公然侮辱罪。按刑法第三百零二條
    之「私行拘禁或以其他非法方法剝奪人之行動自由」罪，係妨害他人自由之概括
    的規定，所謂非法方法，當然包括強暴脅迫等情事在內，故行為人具有一定目的
    ，以非法方法剝奪人之行動自由者，除法律別有處罰較重之規定（例如略誘及擄
    人勒贖等罪），應適用各該規定處斷外，如以使人行無義務之事，或妨害人行使
    權利為目的，而其強暴脅迫復已達於剝奪人行動自由之程度，即只成立本罪，不
    應再依同法第三百零四條論處，誠以此項使人行無義務之事，或妨害人行使權利
    之低度行為，應為剝奪人行動自由之高度行為所吸收（參照最高法院二十九年上
    字第二三五九號判例）。是以，被告丁○○拉住告訴人丙○○之手，被告戊○○
    拉住告訴人丙○○之皮包不讓其離去之行為，應均係犯刑法第三百零二條之妨害
    自由罪。公訴人認其係犯同法第三百零四條強制罪一節，核諸前開說明，容有未
    洽，惟起訴之社會基本事實相同，應依法變更起訴法條，併予敘明。又被告二人
    就妨害自由罪，有犯意聯絡及行為分擔，俱為共同正犯。被告丁○○所犯上開二
    罪，犯意各別，罪名不同，應分論併罰。
三、原審就被告丁○○公然侮辱部分，事證明確，適用刑法第三百零九條第一項、第
    四十一條第一項前段，罰金罰鍰提高標準條例第一條前段、第二條之規定，並審
    酌被告丁○○犯罪之動機、犯後態度等一切情狀，量處拘役三十日，其認事用法
    ，核無違誤，量刑亦稱妥適。被告丁○○上訴否認犯罪，核無理由，應該駁回。
    另原審就被告二人妨害自由部分據以論罪科刑，原非無見，惟被告二人就強拉告
    訴人手及皮包達五、六分鐘之行為，應成立刑法第三百零二條第一項之妨害自由
    罪，詳如前述，原判決論以刑法第三百零四條第一項之強制罪，尚有未合。被告
    二人上訴意旨徒空言否認犯罪，固均無足取，惟原判決既有可議，自應由本院將
  原判決關於被告二人妨害自由及被告丁○○定執行刑部分均撤銷改判。爰審酌被
    告二人僅因水費問題與告訴人發生糾紛，竟不思以理性方式協調，而以強暴手段
    阻止告訴人離去，另被告丁○○又公然口出穢言，對告訴人之人格加以羞辱，且
    渠等犯後空言否認犯行不知悔改，顯未見悔意，惟考量其等並無前科，有臺灣高
    等法院被告全國前案紀錄表及臺灣高雄地方法院檢察署刑案資料查註紀錄表各一
    份在卷可按，足見其等素行尚屬良善，及告訴人所受危害非巨等一切情狀，各量
    處如主文第二項所示之刑，並均諭知易科罰金之折算標準，及就被告丁○○部分
    依法與上訴駁回部分定其應執行之刑，並諭知易科罰金之折算標準。
據上論斷，應依刑事訴訟法第四百五十五條之一第一項、第三項、第三百六十九條第
一項前段、第三百六十四條、第二百九十九條第一項前段、第三百條，刑法第二十八
條、第三百零二條第一項、第三百零九條第一項、第四十一條第一項前段、第五十一
條第六款，罰金罰鍰提高標準條例第一條前段、第二條，判決如主文。
本案經檢察官己○○到庭執行職務。
中      華      民      國    九十三    年      六      月    二十八    日
          臺灣高雄地方法院刑事第九庭
                                        審判長法  官    楊宗翰
                                              法  官    楊智守
                                              法  官    張茹棻
右正本證明與原本無異。
不得上訴。
                                              書記官    李忠霖
中      華      民      國    九十三    年      六      月    二十八    日
刑法第三百零二條第一項（剝奪他人行動自由罪）
  私行拘禁或以其他非法方法，剝奪人之行動自由者，處五年以下有期徒刑、拘役或
  三百元以下罰金。
刑法第三百零九條 (公然侮辱罪)
公然侮辱人者，處拘役或三百元以下罰金。
以強暴犯前項之罪者，處一年以下有期徒刑、拘役或五百元以下罰金。
